臺灣彰化地方法院民事判決　九十一年度訴字第二八九號
　　原　　　告　蘇黎世產物保險股份有限公司
　　法定代理人　丁○○
　　訴訟代理人　乙○○
　　　　　　　　甲○○
　　被　　　告　丙○○
右當事人間請求侵權行為損害賠償事件，由台灣桃園地方法院移送前來，本院判決如
左：
    主      文
被告應給付原告新台幣壹佰貳拾萬元，及自民國九十年八月十八日起至清償日止，按
年息百分之五計算之利息。
訴訟費用由被告負擔。
本判決於原告以新台幣肆拾萬元供擔保後，得假執行。
    事      實
甲、原告方面：
  一、聲明：如主文所示，及為以供擔保為條件之假執行宣告。
  二、陳述：
  （一）緣被告於民國（下同）八十八年九月十九日上午五時二十七分許，駕駛車號
        ＮＲ—二六００號自小客車，行經桃園縣新屋鄉○○○路○段七０七號前，
        因酒醉駕駛（酒精濃度經測試為每公升零點四四毫克）撞及路人廖運才，致
        使廖運才傷重不治死亡，事故發生後由桃園縣楊梅分局埔頂派出所處理。
  （二）查上揭肇事車輛，曾由車主易麗珠向原告公司投保強制汽車責任險，事故發
        生時尚在保險期間內，原告經受害人家屬請求，並派員向警方查證上情屬實
        後，業依強制汽車責任保險法之規定，賠付廖運才死亡之保險金共計新台幣
        （下同）一百二十萬元，並由受益人廖黃玉李具領完竣，原告依強制汽車責
        任保險法第二十七條第一項第一款規定，取得求償權，爰依前揭法條規定向
        被告請求給付上開金額。
  （三）本件事故原告依強制汽車責任保險法第二十五條第一項第三款之規定及強制
        汽車責任保險給付標準第六條之規定，給付以死亡之被害人廖運才之繼承人
        一百二十萬元，按強制汽車責任保險法第二十五條之立法目的在於保障受害
        人，為求保險給付之迅速明確，特以定額給付之方式列舉強制保險之給付項
        目即「法定最低保險金額」，用於取代民法第一百九十二條至第一百九十五
        條有關侵害生命、身體或健康之損害賠償範圍。故受害人只需提出死亡證明
        書證明死亡之事實，強制汽車責任法之保險人即須定額給付一百二十萬元，
        受害人並不須證明其所受損害之確定數額。
  （四）本件車禍之受害人廖運才死亡時，尚有配偶及子女三人，核其喪葬費用及精
        神慰撫金已超過「法定最高保險金額」一百二十萬元，而原告依法僅向被告
        求償已賠償予受害人之死亡給付一百二十萬元，故原告應無庸再舉證損害賠
        償之項目及金額。
  （五）退萬步言，本件受害人廖運才死亡時，尚有配偶及子女三人，依民法第一百
        九十二條之規定，被告對於支出殯葬費之人，亦應負損害賠償責任。依今日
        之社會經濟狀況，殯葬費用約四十萬元，故被告應賠償支出殯葬費用之配偶
        約四十萬元。又依民法第一百九十四條之規定，被害人之配偶及子女三人得
        向被告請求慰撫金；按被害人家屬頓失所親，精神所受打擊甚大，故被害人
        配偶及子女三人得分別向被告請求慰撫金六十萬元，故合計二百八十萬元，
        顯高於原告已給付之保險金一百二十萬元，故原告依強制汽車責任保險法第
        二十七條第一款之規定，得於給付範圍一百二十萬元內，向被告求償。惟原
        告於取得費用證明有所困難，原告懇請鈞院按民事訴訟法第二百二十條之規
        定，依其所得心證定其數額。
  三、證據：提出受害人理賠申請書一紙、交通事故證明書一紙、相驗屍體證明書一
      紙、理算書一紙、身份證一紙、戶籍謄本二紙、公司變更登記事項卡一件（以
      上均影本）等件為證。
乙、被告方面：
    被告未於言詞辯論期日到場，亦未提出準備書狀作何聲明或陳述。
丙、本院依職權向桃園縣警察局楊梅分局調閱被告與廖運才車禍案相關案卷影本、向
    台灣桃園地方法院檢察署調閱該署八十九年度執字第二一三四號全卷（含台灣桃
    園地方法院八十八年度交易字第四四八號過失致死案件）、向台灣高等法院調閱
    該院八十九年度重訴字第四九號民事全卷。
    理      由
一、被告經本院合法通知，未於言詞辯論期日到場，核無民事訴訟法第三百八十六條
    各款所列情形，爰依原告之聲請，由其一造辯論而為判決。
二、本件原告起訴主張其所承保之車號ＮＲ—二六００號自小客車，於八十九年九月
    十九日凌晨五時二十分許，由被告駕駛，行經桃園縣新屋鄉○○○路○段七０七
    號前，因其酒醉復以時速八十公里以上之高速駕車而撞及路人廖運才，致使廖運
    才傷重不治死亡，原告已依強制汽車責任保險法之規定，理賠廖運才之繼承人一
    百二十萬元，此損害係肇因於被告酒後肇事，爰依強制汽車責任保險法第二十七
    條第一款之規定，請求被告給付前開金額及法定遲延利息等語。被告經本院合法
    通知，則均未到庭或以書狀為任何爭執或陳述。
三、經查，原告主張被告於八十九年九月十九日凌晨飲用酒類後，明知其已不勝酒力
    ，不能安全駕駛動力交通工具，且亦明知其之駕駛執照於日前已因酒醉駕車而為
    交通監理機關吊扣中，仍於該日凌晨五時二十分許，駕駛訴外人易麗珠所有，而
    由原告承保強制汽車責任保險之車牌號碼ＮＲ—二六００號自用小客車，沿桃園
    縣新屋鄉○○○路○段，由中壢市往新屋鄉方向行駛，途經上開路段七０七號前
    ，竟疏未注意車前狀況，復以時速八十公里之高速超速行駛，致撞及在同路段同
    方向在車道外側行走之行人廖運才，致廖運才腹內及顱內出血導致多重器官衰竭
    而死亡之事實，業據其提出交通事故證明書、相驗屍體證明書等件為證，而被告
    亦因本件酒後駕車肇事，經台灣高等法院八十九年度交上易字第九一號刑事判決
    判處有期徒刑一年六月確定，復經本院依職權調閱上開刑事卷宗閱明屬實，應堪
    信為真實。又原告主張其已依強制汽車責任保險法之規定給付廖運才之繼承人即
    訴外人廖黃玉李、廖文龍、廖文來、廖鳳蘭保險金共一百二十萬元乙節，亦據其
    提出強制險受害人理賠申請書、理算書、委任書等件為證，而被告經合法通知均
    未到場爭執或提出書狀作何陳述以供審酌，自堪認定屬實。
四、按被保險汽車發生汽車交通事故，加害人有下列情事之一者，保險人仍應依本法
    規定給付保險金，但得在給付金額範圍內，向加害人求償：一、酒醉而駕車者，
    強制汽車責任保險法第二十七條第一款定有明文。次按於保險法體系中「保險代
    位」，其主要功用在於避免損害賠償請求權人獲得雙重賠償，以及賠償義務人之
    賠償義務因保險契約存在而受影響，而為達此目的只需於損害賠償請求權人受領
    保險金後，將其損害賠償請求權當然移轉於保險人即為已足。從而，強制汽車責
    任保險法第二十七條所謂「求償」，應解釋為保險人基於強制汽車責任保險法規
    定對受害人或受益人給付保險金後，當然受讓受害人或受益人對加害人之損害賠
    償請求權，保險人得本與此等損害賠償請求權向加害人求償之意，此屬債權之法
    定移轉，為權利之繼受取得，即法定要件完備時當然發生債權移轉之效果，且債
    權移轉後，其債權之額度、時效計算等均以受害人或受益人原有之請求權為準。
    查本件車禍受害人廖運才之繼承人廖黃玉李、廖文龍、廖鳳蘭及廖文來，於八十
    九年三月二十一日向台灣高等法院提起附帶民事訴訟，向被告請求因本件車禍所
    致生之損失，經台灣高等法院以八十九年度重訴字第四九號民事判決判定，上開
    四人因本件車禍事故計為廖運才支出醫療費用為十四萬九千八百零四元、殯葬費
    用為八十萬七千八百九十元，而慰撫金費用則為每人計六十萬元（即四人共二百
    四十萬元），總計為三百三十五萬七千六百九十四元之情，經本院依職權調閱前
    揭民事全卷查核屬實。本件被告既係酒醉駕駛汽車，因而車禍肇事致廖運才死亡
    ，已如前述，原告又已依保險契約賠付被害人繼承人損害範圍內之保險金一百二
    十萬元予廖運才之繼承人，揆諸前揭說明，應認廖運才繼承人於上開範圍內之損
    害賠償請求權業已當然移轉於原告，從而，原告依強制汽車責任保險法第二十七
    條第一款之規定，請求被告給付一百二十萬元及自起訴狀繕本送達翌日（即九十
    年八月十八日）起至清償日止，按週年利率百分之五計算之法定遲延利息，為有
    理由，應予准許。
五、據上論結，原告之訴為有理由，依民事訴訟法第三百八十五條第一項前段、第七
    十八條、第三百九十條第二項判決如主文。
中　　　華　　　民　　　國　　九十一　　年　　　七　　　月　　二十六　　日
                                    臺灣彰化地方法院民事第一庭
~B審判長法　　　官　羅培昌
~B　　　法　　　官　許雅婷
~B　　　法　　　官　黃齡玉
右為正本係照原本作成。
如對本判決上訴須於判決送達後廿日內向本院提出上訴狀。
~B　　　法院書記官　張清秀
中　　　華　　　民　　　國　　九十一　　年　　　七　　　月　　二十六　　日
